臺灣臺中地方法院刑事判決　
111年度金訴字第313號
公  訴  人  臺灣臺中地方檢察署檢察官
被      告  柯翔耀



選任辯護人  蘇顯讀律師
上列被告因詐欺等案件，經檢察官提起公訴（110年度偵字第131
02號、110年度偵字第16165號），本院判決如下：
    主    文
乙○○犯如附表所示之罪，各處如附表所示之刑；有期徒刑部分應
執行有期徒刑壹年參月；併科罰金部分應執行罰金新臺幣壹萬貳
仟元，如易服勞役，以新臺幣壹仟元折算壹日。緩刑參年，並應
依附件所示內容履行賠償義務，及於緩刑期間內接受受理執行之
地方檢察署所舉辦之法治教育貳場次。緩刑期間付保護管束。
    犯罪事實
一、乙○○明知金融機構帳戶係個人理財之重要工具，關係個人財
    產、信用之表徵，且提供其所申設金融機構帳戶予無信任關
    係之他人使用，並代為提領他人來源不明之款項，可能遭利
    用於遂行詐欺取財之目的，成為詐欺集團為逃避追緝而使用
    之帳戶，並藉此轉匯詐欺贓款之方式，而掩飾、隱匿特定犯
    罪所得之去向，造成金流斷點，竟與真實姓名年籍均不詳之
    女性詐欺集團成員、自稱「楊專員」之男性詐欺集團成員共
    同意圖為自己不法之所有，基於三人以上共同詐欺取財及一
    般洗錢之不確定故意之犯意聯絡(無證據證明有未成年人參
    與本案，且無證據證明被告有參與犯罪組織【詳後述】)，
    而於民國109年12月28日晚間某時許將其名下中國信託商業
    銀行(下稱中信銀行)帳號000-000000000000號帳戶、中華郵
    政(下稱郵局)帳號000-00000000000000號帳戶之帳號資訊，
    均提供予上開詐欺集團成員使用，用以收取被害人遭訛詐之
    款項，嗣於109年12月28日19時16分許，上開詐欺集團之不
    詳成員撥打電話給丁○○，以假催繳機車貸款方式詐欺丁○○，
    致其陷於錯誤，於附表編號1所示時間，匯款附表編號1所示
    金額，至上開中信銀行帳戶；於109年12月28日21時9分許，
    詐欺集團不詳成員撥打電話給甲○○，以解除分期付款方式詐
    欺甲○○，致其陷於錯誤，於附表編號2所示時間，匯款、存
    入附表編號2所示金額，至上開中信銀行帳戶及郵局帳戶。
    乙○○再依「楊專員」所指示，於附表所示時、地，持其上開
    中信銀行及郵局提款卡，操作自動櫃員機，提領附表所示款
    項，將之購買「My Card」儲值點數，並將點數序號、密碼
    提供予「楊專員」，以此層轉方式，掩飾、隱匿前揭詐欺所
    得去向而使金流難以追蹤。
二、案經丁○○訴由臺中市政府警察局第六分局、彰化縣警察局和
    美分局報告臺灣臺中地方檢察署檢察官偵查起訴。
    理    由
壹、證據能力部分
　　本案認定事實所引用之卷內被告乙○○以外之人於審判外之言
    詞或書面陳述，被告及辯護人於本院準備程序時均未爭執證
    據能力（本院卷第41頁），檢察官、被告及辯護人於辯論終
    結前亦均未對該等證據之證據能力聲明異議（本院卷第195-
    234頁），本院復審酌前揭陳述作成時之情況，並無違法取
    證之瑕疵，亦認以之作為證據為適當，是本案有關被告以外
    之人於審判外之言詞或書面陳述等供述證據，依刑事訴訟法
    第159條之5規定，自均得為證據。至於以下所引用其餘非供
    述證據部分，既不適用傳聞法則，復查無違法取得之情事存
    在，自應認同具證據能力。
貳、認定犯罪事實所憑之證據及理由
一、訊據被告固坦承有於上開時間，將其名下之中信銀行帳戶、
    郵局帳戶資訊均提供予「楊專員」所使用，且上開詐欺集團
    成員以上開詐欺方式誆騙告訴人丁○○、被害人甲○○，致使渠
    等陷於錯誤，而匯款至被告之上開帳戶，被告復依「楊專員
    」所指示，而於附表所示時間、地點，提領附表所示之詐欺
    贓款，再以所提領之款項購買「My Card」儲值點數，並將
    點數序號、密碼提供予「楊專員」之事實，惟矢口否認有何
    三人以上共同詐欺取財及一般洗錢之犯行，辯稱：案發當晚
    ，我接到一名女性的電話，其電話為「+000-0-0000-0000」
    ，對方自稱為車貸公司的承辦人員，表示我12月的車貸沒有
    繳清，而我確實有於109年9月向遠信國際融資股份有限公司
    (下稱遠信公司)申請機車貸款9萬8500元，且已於當年12月
    繳清該期款項，我便和對方說我這一期已經繳完了，對方便
    表示應該是公司內部系統出問題，導致這筆帳款沒有消除，
    要協助我把這筆9萬8500元的帳款沖銷掉，不然這筆錢我可
    能要再重繳一次，也可能影響到我後續再辦理其他貸款之債
    信，因為我當時有用我自己的名義幫我母親在合迪股份有限
    公司辦理貸款，我擔心如果我沒有把遠信的這筆帳款沖銷掉
    ，合迪股份有限公司可能會調查我在遠信的還款情形，而影
    響到我在合迪股份有限公司的增貸事項，而對方表示要我提
    供上開帳戶，以便他們進行帳款沖銷的作業，並稱後續會有
    另外一位「楊專員」與我聯絡，約30分鐘後，一名自稱「楊
    專員」之人便打電話給我，要我去便利商店確認我所提供之
    上開帳戶可否使用，並指示我去超商操作ATM，「楊專員」
    表示會把錢匯進我的上開帳戶，並指示我提款出來購買「My
     Card」儲值點數，再將點數序號、密碼提供給他，我有加
    入「楊專員」的LINE帳戶即「金融中心」，並將點數序號、
    密碼翻拍給他，「楊專員」表示「My Card」是金管會的秘
    密管道，並指示我將所有的交易發票撕碎，事後我發覺被騙
    有再回去便利超商找回我撕毀的那些購買遊戲點數的發票證
    明云云；辯護人則辯護稱：被告從小出生於基督教家庭，為
    虔誠之基督徒，於109年6月退伍後，僅有從事工廠作業員、
    餐廳服務生等工作，而無豐富之社會經驗，且109年12月28
    日晚間，被告接獲自稱遠信公司承辦人員之來電，對方表示
    被告貸款之繳款發生問題，如果未於當天晚上12點前處理，
    就必須重複繳納該筆費用，被告因為一時情急，擔心會影響
    到被告用其名下機車去轉增貸的撥款，且對方表示只能用金
    管會的秘密管道即「My Card」點數來沖銷遠信公司系統錯
    誤的問題，便配合處理，其後被告之女友即證人丙○○打電話
    給被告，被告還向女友表示其正在執行秘密任務，被告僅覺
    得自己在從事一件如同電影情節般不可思議的事情，而從未
    想過是詐騙，直至被告女友提醒被告可能涉及詐騙後，被告
    始察覺有異，再打電話向165詢問後，被告始確認是受詐騙
    ，且被告於案發翌日凌晨便立即前往警局報案，但警察認為
    資料不足，所以沒有完成報案，於是被告便返回便利超商，
    找回遭撕毀之購買「My Card」點數之發票證明，所以才會
    拖延到109年12月30日始完成報案，從整個事件脈絡來看，
    本案詐騙集團是利用被告有貸款之情形，並要求被告在極短
    的時間內處理，創造出急迫之情境，而取信於被告，被告事
    後也有拼湊找回交易資料及報警之舉，顯見被告主觀上並無
    詐欺取財及洗錢之犯意云云。
二、被告有於上開時間，將其名下之中信銀行帳戶、郵局帳戶資
    訊均提供予「楊專員」所使用，且上開詐欺集團成員以上開
    詐欺方式誆騙告訴人丁○○、被害人甲○○，致使渠等陷於錯誤
    ，而匯款至被告之上開帳戶，被告復依「楊專員」所指示，
    而於附表所示時間、地點，提領附表所示之詐欺贓款，再以
    所提領之款項購買「My Card」儲值點數，並將點數序號、
    密碼提供予「楊專員」等情，已為被告所是認(見本院卷第3
    9、44-45、225頁)，核與告訴人丁○○於警詢時之證述、被害
    人甲○○於本院審理時之證述大致相符(見110偵16165卷第33-
    34頁、本院卷第213-217頁)，並有被告中國信託銀行（帳號
    000000000000號）帳戶交易明細、基本資料、自動櫃員機提
    領翻拍照片2張、被告持用行動電話通話紀錄、LINE對話紀
    錄10張、內政部警政署反詐騙諮詢專線紀錄表、臺中市政府
    警察局烏日分局追分派出所受理刑事案件報案三聯單、受理
    詐騙帳戶通報警示簡便格式表、受理各類案件紀錄表、金融
    機構聯防機制通報單、中國信託自動化交易成功證明、存摺
    內頁交易明細、丁○○與嫌疑人通話紀錄4張、乙○○受話紀錄
    查詢、員警工作紀錄簿、內政部警政署反詐騙諮詢專線紀錄
    表、165專線協請金融機構暫行圈存疑似詐欺款項通報單、
    中華郵政股份有限公司110年4月30日儲字第1109687994號函
    檢附帳號00000000000000號（戶名乙○○）帳戶基本資料及交
    易明細、員警職務報告、被告手機通話紀錄擷圖、被告郵局
    帳戶明細影本、被告中國信託網路銀行查詢交易資料及存款
    交易明細、被告LINE對話紀錄擷圖、員警職務報告、被害人
    一覽表、被害人帳戶明細及車手提領時間一覽表附卷可稽(
    見110偵13102卷第21-23、25、27-31、35-36、37-39、41、
    43、45、47、49-51、53、57、59-63、79-83、123、131、1
    33-135、137頁、110偵16165卷第15-16、37、39-41、45-46
    頁)，是此部分之事實，堪先認定。
三、被告與上開女性詐欺集團成員、「楊專員」具有三人以上共
    同犯詐欺取財及一般洗錢之不確定故意犯意聯絡：
(一)按刑法第13條所稱之故意並不限於直接故意（確定故意）並
    包括間接故意（不確定故意）。「直接故意」係指行為人主
    觀上明知其行為將發生某種犯罪事實，並有使該犯罪事實發
    生之積極意圖；而「間接故意」則係指行為人主觀上已預見
    因其行為有可能發生某種犯罪事實，其雖無使該犯罪事實發
    生之積極意圖，但縱使發生該犯罪事實，亦不違背其本意而
    容許其發生之謂。
(二)又一般公司或個人無論其交易型態為何，均可自行在金融機
    構開設帳戶使用，並無特殊之限制，而無向他人借用帳戶使
    用之必要，此乃眾所週知之事實，加以現今社會上置自身之
    金融機構帳戶不用，反刻意利用他人所提供之帳戶以供存提
    領、轉出與財產犯罪有關之款項，藉以逃避查緝等情形，亦
    迭經公眾媒體、政府機關及金融機構多方宣導而廣為流傳，
    且金融帳戶攸關帳戶申請人個人財產權益之保障，屬於具高
    度專屬性之事項，倘非本人或與本人具有密切信賴關係者，
    一般人實無任意將上開帳戶資訊提供無信任關係之他人使用
    之理，此為一般人依通常社會生活認知所易於體察之常識。
    經查，被告於案發時業已成年，此有被告之個人戶籍資料可
    佐(見本院卷第15頁)，並自陳大學畢業，109年12月前曾從
    事補習班老師、餐廳外場服務生、工廠作業員等工作(見本
    院卷第229頁)，則被告為智識成熟之成年人，且已具一定之
    學歷、工作經驗及金融帳戶使用經驗，當非毫無社會歷練之
    人；復觀諸遠信公司111年4月27日第FT00000000號函暨所附
    分期付款買賣申請書暨約定書、繳款明細、機車新領牌照登
    記(見本院卷第115-121頁)，雖可認被告確實有以其名下之
    機車向遠信公司辦理貸款等情，然該函文亦記載：案件核貸
    後繳款期間，我司會發送防詐騙簡訊給所有客戶，簡訊內容
    如下「『遠信分期』防詐騙提醒！您好：遠信國際融資或店家
    絕對不會致電詢問您的銀行帳號，更不會要求您到ATM操作
    取消分期及匯款，請切勿上當，如接獲類似電話請撥打本公
    司客服專線(00)0000-0000確認或撥警政署165反詐騙專線」
    等語，顯見遠信公司早已於核貸後繳款期間向被告發送防詐
    騙提醒簡訊，則被告理應知悉遠信公司顯無要求其提供帳戶
    之可能性，益徵被告對於將其上開帳戶提供予他人使用，以
    及代為提領款項之行為，可能涉及不法使用，應無不能察覺
    、辨別、立即產生懷疑之理。又被告並不知悉上開女性詐欺
    集團成員、「楊專員」之真實姓名、年籍資料，且於提供其
    帳戶之前，亦未曾撥打遠信公司官方客服電話或165反詐騙
    專線進行事先確認，即輕易提供其帳戶資訊，並代為提領款
    項，故難認被告與上開女性詐欺集團成員、「楊專員」之間
    有何信賴基礎可言，且衡情遠信公司縱使內部帳務系統有誤
    ，亦可透過內部作業自行更正處理，殊無向被告借用上開帳
    戶之理，此亦非依被告之智識程度所難以理解之事，準此，
    應足認被告提供其帳戶資訊予上開女性詐欺集團成員、「楊
    專員」時，已預見可能被他人作為人頭帳戶使用，及可能遭
    利用為詐欺取財及掩飾、隱匿犯罪所得去向之不法用途，卻
    仍輕率將其上開帳戶資訊交出，並代為提領匯入其上開帳戶
    之來源不明款項，復持該等款項用以購買「My Card」儲值
    點數，再將點數序號、密碼提供予無信任關係之他人，顯然
    係容任不法結果發生，而與上開女性詐欺集團成員、「楊專
    員」具有三人以上共同犯詐欺取財及一般洗錢之不確定故意
    犯意聯絡，至為明確。　
(三)至於被告及辯護人雖辯稱：本案係因假冒遠信國際融資承辦
    人員之詐欺集團成員致電被告表示其12月份貸款未繳納，可
    能是公司系統出錯，希望被告配合提供帳戶以利沖銷，被告
    始遭利用云云，然而，觀諸被告所提供之對話紀錄(見110偵
    13102卷第137頁)，並無任何實質對話內容，僅見被告傳送
    「My Card」點數序號、密碼之照片訊息，故僅憑被告所提
    供之對話紀錄，尚難核實其上開所辯是否為真，被告復未提
    出其他對話紀錄或錄音以供本院參酌，則實際上是否確有詐
    欺集團成員假冒遠信國際融資承辦人員而取信於被告等節，
    尚屬可疑；再者，被告於警詢時一方面辯稱對方表示我12月
    份的車貸沒有繳納，另一方面又稱對方表示要我提供帳戶以
    沖銷貸款9萬8500元等語(見110偵16165卷18-19頁)，則何以
    僅12月份一期貸款未繳，提供帳戶卻能將整筆貸款總額9萬8
    500元全部加以沖銷，亦有疑義，足認被告所辯與社會常情
    有違；又參之被告於109年12月28日晚間11時17分許傳送LIN
    E訊息給其女友丙○○表示「我在秘密任務」(見本院卷第83頁
    )，則被告當時倘係以為自己已繳之12月車貸未正常入帳，
    而係正在協助遠信公司處理帳務系統問題，則此有何「秘密
    任務」可言，可見被告當時主觀上顯非基於正常處理貸款事
    務之方式而為本案行為；況且，縱使果如被告所辯有詐欺集
    團成員假冒遠信國際融資承辦人員致電被告，被告大可撥打
    遠信公司官方客服電話或165反詐騙專線進行事先確認，已
    如前述，被告卻捨此不為，未為任何查證即逕自提供其上開
    帳戶，並代為提領來源不明之款項，足徵其仍有容任不法結
    果發生之三人以上共同犯詐欺取財及一般洗錢之不確定故意
    甚明，是被告及辯護人此節所辯，不足為採。又辯護人雖辯
    護稱：被告於案發後有返回便利超商，找回遭撕毀購買「My
     Card」之發票證明，並向警察局報案云云，復提出臺中市
    政府警察局第六分局西屯派出所受理刑事案件報案三聯單影
    本為據(本院卷第93頁)，然而，此亦僅屬事後之舉，與被告
    行為時之心理狀態並無必然之關聯性，而不足以反證被告於
    行為時並無三人以上共同犯詐欺取財及一般洗錢之不確定犯
    意，否則，豈非任何從事犯行之人，只要事後以報案人之身
    分向警局備案，皆能脫免刑事責任，顯非合理。另辯護人雖
    辯護稱：被告為虔誠之基督徒，於案發前並無豐富之社會經
    驗云云，然而，被告自陳其為大學畢業，案發前曾從事補習
    班老師、餐廳外場服務生、工廠作業員等工作，則依據被告
    之智識程度、社會經驗，其對於將上開帳戶提供予無信任關
    係之他人使用，以及代為提領款項之行為，可能涉及不法使
    用一事應早有預見，而非毫無認識，業如前述，是辯護人此
    部分所辯，亦不可採。
(四)又觀諸被告與證人即其女友丙○○之LINE對話紀錄(見本院卷
    第83-89頁)，被告雖對證人丙○○傳送訊息稱「Lily，有件事
    跟你說，就是我好像幫別人洗錢了，交易證據確實，我現在
    只能盡量收集對自己有利的證據，如果開庭的時候，看能擋
    多少就擋多少」、「我不知道之後會怎麼樣，或許不一定會
    發生，不過就先幫我禱告」，證人丙○○回覆以「早安~沒事~
    一起禱告求神幫助」，被告又稱「謝謝Lily」、「我剛剛看
    了罰則，覺得蠻害怕的」，證人丙○○回覆以「是對方跟你說
    你幫他們洗錢嗎？」，被告又稱「對方沒有講，是用一些技
    巧讓我去提錢」、「我自己是沒損失，但是就是幫詐騙集團
    用我的帳戶把別人的錢拿出來用」、「謝謝Lily！我先睡一
    下 等等要把購買證據拚回來」、「我剛剛12點多跟你聊完
    ，我就打給165」、「後來就一直在派出所了」、「剛剛5點
    多回來」，證人丙○○回覆以「先禱告，睡一覺」、「不論發
    生什麼，我們都一起度過」、「還好你有打165，警察一定
    會幫助我們的」、「感謝神」等文字；又證人丙○○於審理時
    證稱：我跟被告是從高中交往迄今的男女朋友關係，109年1
    2月28日晚間11時48分，被告有與我以LINE電話通話38分鐘
    左右，當時被告向我表示他剛才在進行一項秘密任務，被告
    表示接到一通電話，要他去超商作一些操作，原因是他之前
    申請機車貸款，不知道為什麼系統出問題，導致被告該日晚
    上12點前，如果沒有將事情處理好，就必須再多繳一個月的
    錢，當時已經快要晚上12點了，被告便依對方指示去超商操
    作，被告有跟我提到這筆貸款款項需要透過金管會的秘密通
    道才能夠沖銷，也就是必須用購買「My Card」點數的方式
    才能沖銷，讓他可以不用再多付該月份的貸款費用，我當下
    聽被告的語氣，讓我覺得他好像正在經歷一場很不得了的事
    情，類似電影情節那樣，但我當下聽完，就有跟被告說怎麼
    會有這樣的事情，我就跟被告說這會不會是詐騙，因為我覺
    得很像是詐騙，但被告不覺得是詐騙，因為被告認為對方跟
    他講的訊息，都跟被告之前機車貸款的情節相符，我就叫被
    告去打165問問看，然後我就掛電話去睡覺了，隔天被告就
    傳訊息跟我說她好像幫別人洗錢了，我就與被告一起禱告，
    被告還說他有打165及向警察報案等語(見本院卷第198-210
    頁)，然而，細繹上開LINE對話紀錄(見本院卷第83頁)，可
    知被告與證人丙○○於109年12月29日凌晨12時26分許通話完
    畢後，被告便於早上6時39分向證人丙○○傳送訊息闡述本案
    事發經過，證人丙○○亦向被告詢問事發過程，已如上開對話
    紀錄內容所示，則倘若果如證人丙○○所稱其於先前與被告之
    通話中，業已得知被告經他人指示前往便利超商操作，且要
    用購買「My Card」點數之方式沖銷帳款，何以被告還需要
    從頭開始向證人丙○○解釋發生何事，證人丙○○又何須再向被
    告詢問事發經過，則證人丙○○之上開證詞是否可信，仍有疑
    義；再者，證人丙○○並未與上開詐騙集團女性成員、「楊專
    員」實際接洽聯繫，亦未出現於案發現場親自見聞事發經過
    ，而未能確切知悉被告與上開詐騙集團女性成員、「楊專員
    」之實際聯繫內容為何，則證人丙○○之所有認知，均係來自
    於被告之轉述，而上開LINE對話紀錄內容，亦僅為被告向證
    人丙○○所為之事後陳述，而不足以反證被告於行為當時之心
    理狀態究竟如何，是以，尚難僅以證人丙○○之證述及上開LI
    NE對話紀錄，即為有利於被告之認定，併此敘明。
四、駁回調查證據之聲請：
　　被告及辯護人雖聲請傳喚臺中市河南門市之7-11便利超商店
    員到庭作證，及調閱109年12月28日晚間11時至翌日早上6時
    止之上開門市監視器錄影畫面，欲證明被告有返回該便利超
    商，找回遭撕毀購買「My Card」之發票證明之舉。惟查，
    被告及辯護人並未言明該超商店員之真實姓名、年籍、住址
    等資料，以致於本院無從調查，而由於案發迄今已隔多時，
    衡諸常情，監視器錄影畫面應早已遭覆蓋，亦無調查之可能
    ；遑論本院認為，縱使被告有返回便利超商找尋發票證明之
    行為，亦僅為事後之舉，而無礙於其犯行之認定，已如前述
    ，自無調查之必要性及實益，故就被告及辯護人此部分調查
    證據之聲請，應予以駁回，併此敘明。
五、綜上所述，被告及辯護人所辯均屬事後卸責之詞，不足採信
    。本案事證已臻明確，被告之上開犯行堪以認定，應予依法
    論科。　　
參、論罪科刑
一、核被告就附表編號1、2所為，均係犯刑法第339條之4第1項
    第2款之三人以上共同犯詐欺取財罪、洗錢防制法第14條第1
    項之一般洗錢罪。
二、又被告與上開女性詐欺集團成員、「楊專員」具有犯意聯絡
    及行為分擔，應論以共同正犯。　　　　
三、又被告就附表編號1、2所為，均係以一行為各同時觸犯三人
    以上共同犯詐欺取財罪、一般洗錢罪，為想像競合犯，依刑
    法第55條規定，應各從一重之三人以上共同犯詐欺取財罪處
    斷。又被告就附表編號1、2所為，犯意各別，行為互異，應
    分論併罰。
四、按想像競合犯之處斷刑，本質上係「刑之合併」，其所謂從
    一重處斷，乃將想像競合犯組成之評價上數罪，合併為科刑
    一罪，其所對應之刑罰，亦合併其評價上數罪之數法定刑，
    而為一個處斷刑。易言之，想像競合犯侵害數法益者皆成立
    犯罪，論罪時必須輕、重罪併舉論述，同時宣告所犯各罪名
    ，包括各罪有無加重、減免其刑之情形，亦應說明論列，量
    刑時併衡酌輕罪部分量刑事由，評價始為充足，然後依刑法
    第55條前段規定「從一重處斷」，非謂對於其餘各罪可置而
    不論。因此，法院決定處斷刑時，雖以其中最重罪名之法定
    刑，做為裁量之準據，惟於裁量其輕重時，仍應將輕罪合併
    評價在內（最高法院108年度台上字第4405號、第4408號判
    決意旨參照）。又按犯洗錢防制法第14條之罪，在偵查或審
    判中自白者，減輕其刑，洗錢防制法第16條第2項定有明文
    。經查，被告於偵查及審理中始終否認上開犯行，自無於量
    刑時審酌上開減刑事由之必要，併此敘明。
五、爰以行為人之責任為基礎，審酌被告基於三人以上詐欺取財
    及一般洗錢之不確定故意之犯意聯絡，將其上開帳戶提供予
    上開女性詐欺集團成員、「楊專員」使用，復將該帳戶內不
    明來源款項提領而出，並持所提領之款項購買「My Card」
    儲值點數，並將點數序號、密碼提供予「楊專員」，使告訴
    人之財產權受到嚴重侵害且難以追償，同時破壞社會治安與
    金融秩序，所為殊值非難；復參以被告始終否認犯行之態度
    ；惟念及被告業已與告訴人丁○○、被害人甲○○調解成立，且
    業已全數給付調解金額予告訴人丁○○，並已給付1萬5000元
    之調解金額予被害人甲○○，尚有3萬元之調解金額待履行等
    情，此有本院調解程序筆錄、本院公務電話紀錄表在卷可參
    (見本院卷第109-110、169-170頁)，復經被害人甲○○陳明在
    卷(見本院卷第229頁)，可見被告已盡力彌補告訴人丁○○、
    被害人甲○○所受損害；又參以被告並無其他經法院論罪科刑
    之前科，此有臺灣高等法院被告前案紀錄表可參，足認其素
    行尚佳；再考量被告僅係被動依上開女性詐欺集團成員、「
    楊專員」之指示行事，且並無證據證明被告有取得任何報酬
    或利益等情；兼衡被告之犯罪動機、目的、手段、告訴人及
    被害人遭騙取之金額多寡，暨被告自陳大學畢業，目前從事
    補習班老師，教導國小生，案發前曾做過補習班老師、餐廳
    外場服務生、工廠作業員，經濟狀況普通，沒有未成年子女
    需扶養等一切情狀(見本院卷第229頁)，分別量處如附表所
    示之宣告刑，並就併科罰金部分均諭知易服勞役之折算標準
    ，並斟酌被告所犯各罪侵害法益之異同、對侵害法益之加重
    效應、時間、空間之密接程度，而為整體評價後，定其應執
    行之刑如主文所示，並就罰金部分，諭知易服勞役之折算標
    準。　　
六、緩刑之宣告
　　末查，被告未曾因故意犯罪受有期徒刑以上刑之宣告，有臺
    灣高等法院被告前案紀錄表在卷可稽，其因一時失慮，致犯
    本案，然被告業已與告訴人丁○○、被害人甲○○調解成立，且
    業已全數給付調解金額予告訴人丁○○，並已給付部分之調解
    金額予被害人甲○○，尚有部分之調解金額待履行等情，已如
    前述，且被害人甲○○於本院審理時稱就被告尚未依調解成立
    內容履行之3萬元部分，我有同意被告更改履行期間為於每
    月20日各付款5000元等語(見本院卷第229頁)，足認被告已
    盡力彌補告訴人丁○○、被害人甲○○所受損害，再者，被告年
    紀尚輕，倘令其即刻入監接受刑罰執行，未必對於被告之再
    社會化及犯罪行為之矯治有所助益，從而，本院認被告經此
    偵審程序及科刑教訓後，既已知所警惕，諒無再犯之虞，前
    開所宣告之刑以暫不執行為適當，爰依刑法第74條第1項第1
    款之規定，併予宣告緩刑3年，以勵自新。另為促使被告深
    刻記取教訓，並督促被告履行其賠償義務，爰依第74條第2
    項第3款、第8款之規定，命被告於緩刑期間內應依附件所示
    內容(即被害人甲○○同意就調解成立內容更改履行期間之內
    容)履行賠償義務(見本院卷第229頁)，及命被告應於緩刑期
    間內接受受理執行之地方檢察署所舉辦之法治教育2場次，
    併依刑法第93條第1項第2款之規定，宣告被告應於緩刑期間
    付保護管束，期能使被告於接受法治教育及保護管束期間，
    確切明瞭其行為對告訴人、被害人所造成之危害，並培養其
    正確之法治觀念。另倘被告未遵期履行前開等負擔且情節重
    大，足認原宣告之緩刑難收其預期效果，而有執行刑罰之必
    要者，檢察官自得向法院聲請依刑法第75條之1第1項第4款
    之規定，撤銷其緩刑之宣告，附此敘明。　　　　
肆、沒收部分
    洗錢防制法第18條第1項固規定：「犯第14條之罪，其所移
    轉、變更、掩飾、隱匿、收受、取得、持有、使用之財物或
    財產上利益，沒收之；犯第15條之罪，其所收受、持有、使
    用之財物或財產上利益，亦同」，為刑法沒收規定之特別規
    定，自應優先於刑法相關規定予以適用，亦即就洗錢行為標
    的之財物或財產上利益，均應依洗錢防制法第18條規定沒收
    之。惟上開條文雖採義務沒收主義，卻未特別規定「不問屬
    於犯罪行為人與否，沒收之」，致該洗錢行為之標的是否限
    於行為人所有者始得宣告沒收，有所疑義，於此情形自應回
    歸適用原則性之規範，即參諸刑法第38條第2項前段規定，
    仍以屬於行為人所有者為限，始應予沒收。經查，並無證據
    證明被告實際取得或朋分告訴人、被害人匯入上開帳戶而遭
    提領之款項，依上開規定及說明，無從就告訴人、被害人匯
    入上開帳戶而遭提領之款項，依洗錢防制法第18條第1項規
    定對被告宣告沒收。又本案亦無證據證明被告有從中獲取任
    何報酬或不法利得，自無諭知沒收犯罪所得或追徵其價額之
    餘地，附此敘明。
伍、不另為無罪諭知部分　　　　　　　　　　
一、公訴意旨另以：被告乙○○於109年12月間某日，加入本案詐
    欺集團等語，雖於起訴書核犯法條欄未引用組織犯罪防制條
    例第3條第1項後段之參與犯罪組織罪，然由起訴書犯罪事實
    記載「被告加入詐欺集團」，即可知參與犯罪組織部分亦為
    檢察官起訴之範圍。
二、然而，被告僅於109年12月28日晚間於附表所示之時間提領
    詐欺贓款而已，依被告參與本案犯行之次數、程度、時間長
    短，其應僅是一時性地與本案詐欺集團成員共同犯罪，而無
    加入該犯罪組織之意思，尚難遽認被告確有參與該詐欺集團
    犯罪組織之意思。依此，被告雖與上開女性詐欺集團成員、
    「楊專員」共同犯如附表所示2次犯罪，但尚難認為其業已
    該當於組織犯罪防制條例第3條第1項後段之參與犯罪組織罪
    。惟此部分如成立犯罪，當與本院前揭論罪科刑部分，具有
    想像競合犯之裁判上一罪關係，爰不另為無罪判決之諭知，
    併此敘明。
據上論斷，應依刑事訴訟法第299條第1項前段，洗錢防制法第14條第1項，刑法第11條前段、第28條、第339條之4第1項第2款、第55條、第51條第5款、第7款、第42條第3項、第74條第1項第1款、第2項第3款、第8款、第93條第1項第2款，刑法施行法第1條之1第1項，判決如主文。　　　　　　　　　　　
本案經檢察官潘曉琪提起公訴，由檢察官戊○○到庭實行公訴。
中　　華　　民　　國　　111 　年　　8 　　月　　11　　日
                  刑事第四庭    審判長法  官  黃佳琪  
                                      法  官  劉依伶
                                      法  官  魏威至
以上正本證明與原本無異。
如不服本判決應於收受送達後20日內向本院提出上訴書狀，並應
敘述具體理由；其未敘述上訴之理由者，應於上訴期間屆滿後20
日內向本院補提理由書（均須按他造當事人之人數附繕本）「切
勿逕送上級法院」。
告訴人或被害人如不服判決，應備理由具狀向檢察官請求上訴，
上訴期間之計算，以檢察官收受判決正本之日起算。
                                      書記官  林鈺娟
中　　華　　民　　國　　111 　年　　8 　　月　　11　　日
附錄本案論罪科刑之法條：
中華民國刑法第339條之4
犯第 339 條詐欺罪而有下列情形之一者，處 1 年以上 7 年以
下有期徒刑，得併科 1 百萬元以下罰金：
一、冒用政府機關或公務員名義犯之。
二、三人以上共同犯之。
三、以廣播電視、電子通訊、網際網路或其他媒體等傳播工具，
    對公眾散布而犯之。
前項之未遂犯罰之。

洗錢防制法第14條
有第二條各款所列洗錢行為者，處 7 年以下有期徒刑，併科新
臺幣 5 百萬元以下罰金。
前項之未遂犯罰之。
前二項情形，不得科以超過其特定犯罪所定最重本刑之刑。

附表：
編號 告訴人 (被害人) 匯款、存入時間 匯款、存入金額 匯入、存入帳戶 提領時間 提領地點 提領金額 宣告刑及沒收 1 丁○○ 109年12月28日 22時6分許 10000元 上開中國信託商業銀行帳戶 109年12月28日 22時8分許 臺中市○○區○○路0段000○00號 全家便利商店臺中陽光門市 10000元 乙○○犯三人以上共同詐欺取財罪，處有期徒刑壹年壹月，併科罰金新臺幣伍仟元，罰金如易服勞役，以新臺幣壹仟元折算壹日。 2 甲○○ 109年12月28日 22時12分許 9912元 上開中華郵政帳戶 109年12月28日 22時24分許 22時25分許 臺中市○○區○○街00○0號 全家便利商店八寶門市 20005元 2005元 (提款金額超出甲○○匯入、存入金額部分，與本案無關，應予扣除) 乙○○犯三人以上共同詐欺取財罪，處有期徒刑壹年貳月，併科罰金新臺幣壹萬元，罰金如易服勞役，以新臺幣壹仟元折算壹日。   109年12月28日 22時29分許 29985元 上開中華郵政帳戶 109年12月28日 22時35分許 22時36分許 臺中市○○區○○路0段000巷00號 全家便利商店惠慶門市 20005元 10005元 (提款金額超出甲○○匯入、存入金額部分，與本案無關，應予扣除)    109年12月28日 22時42分許 30000元 上開中國信託商業銀行帳戶 109年12月28日 22時47分許 臺中市○○區○○路0段000巷00號 統一便利商店寶慶門市 50000元 (提款金額超出甲○○匯入、存入金額部分，與本案無關，應予扣除)    109年12月28日 22時48分許 13009元 上開中華郵政帳戶 109年12月28日 22時59分許 臺中市○○區○○路000號 統一便利商店宸騰門市 13005元  

附件：
被告乙○○應履行之事項 【即被害人甲○○於本院審理時表示同意就本院調解程序筆錄(見本院卷第109、110頁)調解成立內容中，被告尚未給付部分，讓被告延長履行期間如下列內容所示(詳見本院卷第229頁)】 被告乙○○應給付告訴人甲○○新臺幣3萬元，並應於111年8月20日起，於每月20日各給付告訴人甲○○新臺幣5000元，至清償完畢為止。